【裁判字號】    99,再簡抗,1
【裁判日期】    990914
【裁判案由】    清償債務
【裁判全文】
福建金門地方法院民事裁定             99年度再簡抗字第1號
抗  告  人  甲○○
相  對  人  乙○○
上列當事人間請求清償債務事件，抗告人對於民國99年8月9日本
院99年度再簡字第1號裁定提起抗告，本院裁定如下：
    主  文
抗告駁回。
抗告費用由抗告人負擔。
    理  由
一、本件抗告意旨略以：雖然抗告人已於97年2月13日閱卷，但
    抗告人教育程度只有國中畢業及學過飛機修護，沒有受過任
    何高等教育，怎有能力僅於97年2月13日閱卷1次就知悉再審
    理由事實，且抗告人要幫忙照顧家中2個幼小嬰兒，再審理
    由之知悉確實是在99年5月31日，且已於30日之不變期間內
    提起，也未逾5年。因此對原裁定不服提起抗告，請求廢棄
    原裁定等語。
二、按再審之訴，應於30日之不變期間內提起，此期間自判決確
    定時起算，但再審之理由知悉在後者，自知悉時起算，民事
    訴訟法第500條第1項、第2項定有明文；而提起再審之訴，
    須以訴狀表明再審之理由及關於再審理由並遵守不變期間之
    證據，同法第501條第1項第4款亦有明定，其未表明者無庸
    命其補正（最高法院60年台抗字第538號判例意旨參照）。
    又提起再審之訴之原告，如主張其再審理由知悉在後者，應
    就所主張之事實負舉證之責任（最高法院30年抗字第443號
    判例意旨參照）。
三、本院查：抗告人主張對於再審理由知悉在後，應自其知悉之
    日即99年5月31日起算，而非自97年2月13日其閱覽本院96年
    城簡字第25號清償債務事件卷宗時起算云云。揆諸前揭判例
    意旨，抗告人應就此知悉在後之事實負舉證之責。然抗告人
    徒以相對人於前審舉證之合約書形式上真正存疑為由，提起
    本件抗告，尚難認有何再審理由知悉在後之情。再者，抗告
    人已於97年2月13日下午3時30分，對本院96年度城簡字第25
    號清償債務事件卷宗為閱覽乙節，有本院97年度閱卷登記簿
    可憑，復為抗告人所不爭執，當自抗告人閱覽該卷宗時，即
    已獲悉卷內判決之存在及其內容，自應認抗告人自斯時起，
    已知悉其再審理由而得提出再審之訴。惟抗告人遲至99年6
    月1日始提出再審之訴，顯已逾提起再審之訴所應遵守之30
    日不變期間。另抗告意旨陳稱以其能力實無法僅憑1次閱卷
    即足以知悉再審事由云云。惟抗告人除泛稱其教育程度、智
    慧及能力不足外，並未提出積極事證為佐，再鑑於抗告人自
    97年2月13日閱卷以迄99年6 月1日提起再審之訴，相隔已2
    年有餘，僅以前詞空言置辯，應無可取。是本件抗告人既已
    於97年2月13日閱覽卷宗而知悉本院96年度城簡字第25號判
    決之存在，復未能舉證證明有何知悉時點遲至99年5月31日
    之情，則所提再審之訴，顯已逾應遵守之30日不變期間。原
    裁定據此認定抗告人所提起之再審之訴為不合法，予以駁回
    ，並無不當。抗告意旨仍執前詞，指摘原裁定不當，求予廢
    棄，為無理由，應予駁回。本件事證已明，其餘抗告意旨，
    經核均與本件結論不生影響，爰不一一論斷，併予敘明。
四、據上論結，本件抗告為無理由，依民事訴訟法第495條之1第
    1 項、第449條第1項、第95條、第78條，裁定如主文。
中    華    民    國    99    年    9     月    14    日
                  福建金門地方法院民事庭
                              審判長法  官  張珈禎
                                    法  官  范坤棠
                                    法  官  王鴻均
以上正本證明與原本無異。
本裁定不得再抗告。
                                    書記官  徐振玉
中    華    民    國    99    年    9     月    15    日

司法院資訊處製作；財團法人民間司法改革基金會備份。
